【裁判字號】    97,交聲,63
【裁判日期】    970530
【裁判案由】    違反道路交通管理處罰條例聲明異議
【裁判全文】
臺灣基隆地方法院交通事件裁定          97年度交聲字第63號
移送機關即
原處分機關  交通部公路總局臺北區監理所基隆監理站
異  議  人
即受處分人  甲○○
上列受處分人因違反道路交通管理處罰條例案件，對於交通部公
路總局臺北區監理所基隆監理站中華民國97年2月27日所為之處
分（原處分案號：基監字第裁42-AEW352585號），聲明異議，本
院裁定如下：
    主  文
原處分撤銷。
甲○○不罰。
    理  由
一、原處分意旨略以：異議人即受處分人甲○○（下稱異議人）
    於民國96年10月16日下午12時52分許，駕駛車牌號碼7K-664
    8號自用一般小貨車，於臺北市○○路○段，因在公共汽車
    招呼站10公尺內臨時停車，經臺北市政府警察局南港分局玉
    成派出所執勤員警當場掣單舉發，因而依道路交通管理處罰
    條例第55條第2款之規定，裁處異議人罰鍰新臺幣（下同）
    600元。
二、異議意旨略以：警方舉發異議人於上揭時、地將車牌號碼7K
    -6648 號自用一般小貨車，在公共汽車招呼站10公尺內臨時
    停車，然異議人之職業為欣和客運股份有限公司（下稱欣和
    客運）公車駕駛，當天係於欣和客運五堵站輪職行車，此有
    行車紀錄可資證明，再者，異議人從未在舉發單車主地址為
    臺北縣五股鄉○○路87號之毅上企業社上班，車牌號碼7K-6
    648號自用一般小貨車非異議人所有，另舉發單上之簽名亦
    非異議人所簽，爰提出本件異議。
三、按法院受理交通事件，準用刑事訴訟法之規定；又犯罪事實
    應依證據認定之，無證據不得推定其犯罪事實，道路交通管
    理處罰條例第89條前段、刑事訴訟法第154 條分別定有明文
    。而認定犯罪事實所憑之證據，雖不以直接證據為限，間接
    證據亦包括在內，然而無論直接證據或間接證據，其為訴訟
    上之證明，須於通常一般之人均不致有所懷疑，而得確信其
    為真實之程度者，始得據為有罪之認定，倘其證明尚未達到
    此一程度，而有合理之懷疑存在而無從使事實審法院得有罪
    之確信時，即應由法院為諭知被告無罪之判決，此亦有最高
    法院76年台上字第4986號判例意旨可資參照。是以，法院審
    理違反道路交通管理處罰條例案件時，亦當踐行完畢調查證
    據之程序，且就原處分機關所認定之行為人違規事實，如仍
    有合理懷疑者，亦應依刑事訴訟法上之無罪推定原則，而為
    對受處分人有利之認定。
四、原處分機關認異議人有上開違規行為，無非係以原舉發機關
    上開舉發違反道路交通管理事件通知單1 份為據。然訊據異
    議人堅詞否認有上開違規行為，辯稱：其並未於上開時、地
    駕駛上開自用一般小貨車臨時停車為警開單舉發之事實，上
    開舉發違反道路交通管理事件通知單上之「甲○○」簽名，
    係遭他人偽造等語。經查：
(一)、本件違反道路交通管理事件之舉發過程中，違規駕駛人雖係
    在上開時、地駕駛上開自用一般小貨車違規在公共汽車招呼
    站10 公尺內臨時停車，為警當場攔停舉發。然值勤員警在
    當場攔停違規駕駛人，請該違規駕駛人出示駕駛執照製單予
    以舉發時，雖有核對駕駛執照與行車執照，而依所載之姓名
    、地址、出生年月日及身分證統一編號等資料製單予以舉發
    ，惟執勤員警對該上開駕駛執照究係為大客車駕照或自用小
    客車駕照、當天之違規駕駛人是否為異議人亦無法確定，此
    業經證人乙○○即舉發本件違反道路交通管理事件之臺北市
    政府警察局南港分局玉成派出所警員於本院調查時證述：「
    （當時你取締的時候，有無看駕駛人的駕照及行照比對？）
    開單的時候，有核對駕照、行照。」、「（該駕照是大客車
    駕照，還是自小客車駕照？）事隔已久，我沒有去注意到底
    是自小客車還是大客車駕照，只有可以確定有駕照而已。」
    、「（是否可以當庭指認，當天駕駛自小客車之人，是否為
    在庭之異議人？）無法指認，因為事隔已久，而且這段時間
    我開單也不止這一件，我沒有辦法指認．．．。」等語在卷
    ，參以本件違規駕駛人在遭證人乙○○開單舉發後，並無向
    值勤員警求情，抑或否認違規或認員警執法不當等爭執，致
    證人乙○○對違規駕駛人印象深刻之情形，此亦經證人乙○
    ○於本院調查時證稱：「那個地點，中午時間常常有人違規
    臨時停車，常常有民眾申訴，我們常常去取締，所以我沒有
    特別印象。」等語無訛。是以本件證人乙○○對於本件違規
    定案件，並無特別印象，沒有辦法指認當天違規駕駛人係異
    議人本人，亦無法確認當天違規駕駛人係持自小客車還是大
    客車駕照，而異議人陳稱其本身僅持有大客車駕照，小客車
    駕照已繳回去等情，綜上所述，當天違規駕駛人是否異議人
    即有合理懷疑？
(二)、況異議人之職業為欣和客運公車駕駛，本件違規舉發之時間
    為96年10月16日下午12時52分，舉發地點位於臺北市○○區
    ○○路四段，而依欣和客運所提供之96年10月16日欣和客運
    五堵站005151路行車班次表、0000000000行車班次表所示，
    異議人當日出勤紀錄為(1)51路S03-1車次，發車時間為當日
    上午6時25分，返站時間為當日上午8時46分；(2)51路S03-2
    車次，發車時間為當日上午10時20分，返站時間為當日下午
    12時34分；(3)0629S14-3車次，發車時間為當日下午13時20
    分，返站時間為當日下午15時10分．．．，此有97年4月18
    日欣和客運97欣客良總字第00126號函附卷可稽；又欣和客
    運五堵站位於基隆市七堵區○○○路，距離本件違規舉發地
    點臺北市○○區○○路四段之最短行車距離約為17.1公里，
    往返距離約為34.2公里，則異議人於96年10月16日12時34分
    駕駛公車返站之後，需於18分鐘之內更換駕駛車牌號碼7K-6
    648號自用小貨車至違規舉發地點，再於28分鐘之內返回欣
    和客運五堵站駕駛公車出勤，衡諸常情，實無於上開時間內
    來回違規舉發地點之可能，則異議人所辯違規舉發當日其於
    欣和客運駕駛公車乙節，尚非全然無據。
(三)、查本案違規車輛車牌號碼7K-6648號自用一般小貨車，係登
    記在毅上企業社名下，此有車號查詢汽車車籍表附卷可稽，
    而異議人陳稱，沒有該輛小貨車，亦沒有在毅上企業社上班
    ，據此研判異議人與該自小貨車並沒有淵源關係，尚難認異
    議人與該違規車有牽連關係。再者上開舉發違反道路交通管
    理事件通知單上「收受通知聯者簽章欄」內「甲○○」簽名
    ，與異議人出具之郵政國內匯款執據上簽名、本件聲明異議
    狀上、本院訊問筆錄上及本院訊問時命異議人當庭所親簽之
    「甲○○」字體、筆觸、運筆方式不同，顯非出於同一人所
    為，此觀諸附卷之本件舉發違反道路交通管理事件通知單、
    聲明異議狀、本院訊問筆錄各1份及郵政國內匯款執據3份即
    明。
五、綜上所述，本件於上開時、地駕駛上開自用小客貨車違規在
    公共汽車招呼站10公尺內臨時停車為警舉發上開違規行為之
    駕駛人，是否確為異議人，既非無疑，復查無其他積極證據
    足以證明異議人即為上開違規行為之駕駛人，則原處分機關
    遽對受處分人為前開裁決，即難認為允當，應認受處分人之
    異議為有理由，自應由本院將原處分撤銷，改諭知受處分人
    不罰，以資適法。
六、據上論斷，應依道路交通案件處理辦法第20條，裁定如主文
    。
中    華    民    國    97    年    5     月    30    日
                  交通法庭法  官  陳伯厚
以上正本證明與原本無異。
對於本件裁定如有不服，應於收受送達後5日內，向本院提出抗
告書狀，敘述抗告之理由，抗告於臺灣高等法院。
中    華    民    國    97    年    5     月    30    日
                          書記官  黃士元


司法院資訊處製作；財團法人民間司法改革基金會備份。
